【裁判字號】    98,聲判,112
【裁判日期】    980709
【裁判案由】    聲請交付審判
【裁判全文】
臺灣臺北地方法院刑事裁定             98年度聲判字第112號
聲  請  人
即  告訴人  甲○○
                      樓之1
代  理  人  黃銘照律師
被      告  乙○○
右列聲請人即告訴人因被告詐欺案件，不服臺灣高等法院檢察署
中華民國98年6月5日，98年度上聲議字第3442號駁回聲請再議之
處分（原不起訴處分案號：臺灣臺北地方法院檢察署97年度偵續
字第459號），聲請交付審判，本院裁定如下：
    主  文
聲請駁回。
    理  由
一、按告訴人不服上級法院檢察署檢察長或檢察總長認再議為無
    理由而駁回之處分者，得於接受處分書後10日內委任律師提
    出理由狀，向該管第一審法院聲請交付審判。又法院認為交
    付審判之聲請不合法或無理由者，應駁回之。刑事訴訟法第
    258條之1、第258條之3第2項前段，分別定有明文。再按，
    聲請交付審判制度旨在制衡檢察官濫用不起訴處分裁量權，
    係針對依現存證據（包含偵查中取得及告訴人提出者），顯
    已足資認定被告有成立犯罪之高度蓋然性（即具備起訴所需
    之證據高度），然檢察官卻違背經驗法則、論理法則或其他
    證據法則而為被告有利認定之情形，倘依現存證據尚不足認
    被告確有成立犯罪之高度蓋然性，縱其他未經調查之證據尚
    非全無調查之必要，然依此制度之立法理由與制度目的、檢
    察制度及司法審判制度之本質觀之，亦不能以此為由准予交
    付審判而補行其他證據之調查，否則不啻命法院取代檢察官
    而逕行偵查犯罪，大悖刑事訴訟法所揭櫫之彈劾主義精神。
二、查本件聲請人即告訴人（下稱聲請人）甲○○以被告乙○○
    涉犯詐欺罪嫌，向臺灣臺北地方法院檢察署檢察官提出告訴
    ，迭經該署檢察官以97年度偵字第7927號、97年度偵續字第
    459號不起訴處分後，聲請人不服而聲請再議，嗣臺灣高等
    法院檢察署認再議為無理由，於民國98年6月5日以98年度上
    聲議字第3442號處分書駁回再議之聲請，上開處分書於98年
    6月10日送達，聲請人於98年6月19日委任律師提出理由狀向
    本院聲請交付審判等情，業經本院調閱臺灣臺北地方法院檢
    察署97年度偵字第7927號（含96年度他字第9490號）、97年
    度偵續字第459號、臺灣高等法院檢察署98年度上聲議字第
    3442號卷宗核閱屬實，先此敘明。
三、聲請交付審判意旨略以：(一)證人邱瑞鐘證稱：「伊與聲請人
    、被告三人在大陸卡拉OK唱歌飲酒時，被告有向渠二人稱英
    群公司正在談一件大案，而造成我購買英群公司股票之誘因
    等情」，則此所謂談一件大案，即為大同公司、鴻海公司郭
    台銘先後欲與英群企業股份有限公司（下稱英群公司）合作
    而介入購買英群公司股票，英群公司有大利多之情，核與聲
    請人指述內容相符，至證人邱瑞鐘所以不敢直接講明所謂大
    案是指英群公司與大同公司或鴻海公司郭台銘合作而要介入
    大量購買英群公司股票，甚至證稱被告並未說英群公司有利
    多而要求伊與聲請人購買英群公司故票，亦不知道被告有與
    聲請人合夥購買英群公司股票並訂立協議書云云，係因證人
    邱瑞鐘經營之永隆公司乃英群公司之下游供應商，且英群公
    司積欠永隆公司貨款港幣200萬元，證人邱瑞鐘因而迴護被
    告之故，臺灣臺北地方法院檢察署檢察官於偵查時，未命證
    人邱瑞鐘與聲請人當庭對質，亦未就其中證述不明且不利於
    被告之部分命被告與證人邱瑞鐘對質，自有偵查未完備之違
    誤。(二)聲請人雖有於89年至92年間聽聞證人邱瑞鐘之言而陸
    續零星購買英群股票，但此與93年3月以後與被告合夥購買
    之英群股票無關；又聲請人雖未先與被告訂定書面契約即購
    買英群股票，然口頭約定共同投資乃交易常情；至聲請人雖
    嗣後有賣出英群股票及擔任英群公司董事之法人代表，然此
    亦為投資股票之正常行為，不起訴處分書及處分書以上情認
    聲請人係為自身考慮而非與被告合資購買，且未受有財產或
    利益損害云云，亦有違誤。(三)雖英群股票於94年6月漲至15.
    5元、95年3月23日漲至27.3元，然聲請人於出脫股票時，賣
    出價格僅6.1元至8.4元，聲請人因而受有損失，自難認被告
    並無詐欺。(四)96年2月2日聲請人及被告至鍾永盛律師事務所
    協調解決上開債務糾紛時，被告業承諾待回去結算手上資金
    再決定如何處理本件債務，有證人鍾永盛及在場聽聞之被告
    友人繆竹怡可證，可見被告與聲請人確有簽訂協議書，被告
    自應依約分擔聲請人出售英群股票之損失及資金利息，被告
    一再推卸，顯有詐欺犯意。(五)被告身為英群公司董事長期間
    邀約聲請人合夥大量購買英群公司股票，另涉有內線交易或
    炒作股票等違反證券交易法犯行，又被告於94年間將英群公
    司在大陸東莞工廠昇榮電子公司之機器搬至鴻海電子公司在
    大陸深圳龍華工廠，亦另涉有背信、侵占犯行，均經聲請人
    請求檢察官一併偵辦在案，惟不起訴處分書對此隻字未提，
    顯有偵查未完備之違誤，臺灣高等法院檢察署處分書對聲請
    人就此所為再議理由何以不可採，仍未敘明理由，自有違誤
    云云，為此聲請交付審判。
四、經查：
    (一)證人邱瑞鐘於98年2月3日經臺灣臺北地方法院檢察署檢察
      事務官傳訊，證人邱瑞鐘業證稱：「（你們三人有無一同
      吃飯或開會？）在大陸有去卡拉OK唱歌一兩次，還有其他
      朋友，我只知道告訴人與被告聚會前有談論英群股票的事
      ，但是內容什麼我不清楚，因為我沒有參與。」「（告訴
      人與被告有無協議要合夥購買英群股票。）這我不曉得。
      他們認識後，我只知道他們會談股票的事，但我沒有參與
      ，所以不曉得。」「我們三人聚會時，被告是有提到公司
      最近有在談一個案子，被告只有提到這個，但沒有提到有
      金主要買股票，但是被告沒有提到要我們買英群股票，後
      來是因為我聽到有這個案子的誘因，我才會自己決定要下
      去買。」等語（見偵續卷第51頁、第52頁），是證人邱瑞
      鐘僅證稱被告有提到英群公司在談一個案子，伊因聽到有
      這個案子的誘因而決定購買英群股票等語，並未提及即係
      聲請人所指大同公司或鴻海公司欲與英群公司合作之事，
      聲請意旨遽認證人所述即指大同公司、鴻海公司郭台銘先
      後欲與英群公司合作而介入購買英群公司股票，英群公司
      有大利多之情，而與聲請人指述內容相符云云，顯係臆測
      比附之詞，無足採信；另聲請意旨指稱：證人邱瑞鐘係因
      與被告有利害關係始故為迴護而為上開不利於聲請人之證
      詞云云，亦未提出任何積極證據以實其說，其空言指摘，
      冀求以此部分否定證人邱瑞鐘之證言證明力，自非可採；
      又檢察事務官訊問證人邱瑞鐘時，雖曾命聲請人退庭而為
      隔離訊問，然考諸聲請人既為告訴人，亦為人證之證據方
      法，依刑事訴訟法第184條第1項規定，本即應隔離訊問之
      ，此部分並無何違法之處，且隔離訊問期間告訴代理人黃
      銘照律師仍在場，並提出3個問題請求訊問證人邱瑞鐘，
      亦未就證人邱瑞鐘所述被告所指案子詳細內容為訊問，益
      證聲請意旨上開指摘為無稽，聲請意旨以此認偵查程序並
      未完備，而聲請無權審查偵查程序已否完備、僅得審查現
      存證據是否已達起訴所需犯罪嫌疑高度之本院諭命交付審
      判，自非可採。
    (二)聲請人於偵訊時先以告訴狀指稱於93年3月初受被告以合
      夥購買為名誘騙購買英群股票（見他卷第1頁），嗣改稱
      93年1、2月初即受被告以合夥購買為名誘騙購買英群股票
      （見他卷第39頁），復改稱93年2、3月間受被告誘騙（見
      他卷第48頁），再改稱93年1至3月都有與被告在談合夥購
      買英群股票之事（見偵卷第34頁），嗣後又於本件聲請時
      改稱係93年3月起受被告誘騙購買英群股票，就所指被告
      詐欺犯行之時間，先後所言不一，是否可信，已非無疑；
      又聲請意旨雖指稱口頭約定共同投資乃交易常情，然此亦
      僅有聲請人片面指述，無其他積極證據可稽，自難令本院
      信為真實，況聲請人嗣後亦確與被告於93年5月8日簽訂協
      議書（見他卷第4頁）約定共同購買英群公司股票，若聲
      請人確有於先前即應被告邀約而與被告共同購買英群股票
      一事，理應於該協議書內表明或另行以文件清算確認至簽
      訂協議書前之共同投資情形，然此部分均未見其他證據以
      明，原處分書因而認聲請人指稱於93年3月初即受被告詐
      騙購買英群股票之情為不確，自非無稽；況聲請人倘確有
      與被告約定合資購買英群股票，且依卷附協議書所示，由
      聲請人代為買賣，尋覓適當機會出售英群股票，以維護英
      群公司股價，則聲請人顯係居於為被告處理事務之代理人
      地位，應依協議書約定，以維護英群股票股價為唯一目的
      ，然訊之聲請人亦不諱言伊認為只要有賺就可以賣（見他
      卷第39頁），伊自行決定何時買賣、伊曾因個人資金調度
      需要而將股票賣出等語（見偵續卷第35頁），核與上述協
      議書之約定情形有間，是不起訴處分書本此並參酌聲請人
      另擔任英群公司董事之法人代表，認聲請人購買英群股票
      均係本於自己利益計算，而非本於其與被告之合資協議而
      為，亦非無據。
    (三)聲請人雖以證人鍾永盛得證明96年2月2日聲請人及被告至
      鍾永盛律師事務所協調解決上開債務糾紛時，被告曾承諾
      待回去結算手上資金再決定如何處理本件債務等情，以此
      推論被告確有與聲請人簽訂協議書，並以此詐欺聲請人云
      云，然查，97年11月3日證人鍾永盛接受檢察官偵訊時（
      見偵續卷第20頁至21頁），均未提及被告有為上開承諾，
      是聲請意旨以證人未曾證述之內容作為推論被告犯罪之依
      據，自非可採；又聲請人於購買英群股票後再行賣出，縱
      因賣出價格低於買進價格而受有損失，然亦無任何積極證
      據足認被告或其他第三人可因此獲得任何財產上不法利益
      ，自難認被告有何不法所有之意圖，聲請意旨此部分指述
      ，亦非可採。
    (四)聲請意旨雖另認被告涉有內線交易或炒作股票等違反證券
      交易法犯行，然依現存證據以觀，尚難認被告確有與告訴
      人約定於93年5月7日前由告訴人先行出資、共同購買英群
      股票55萬股之情，已如前述，自難徒憑與其他積極證據相
      悖、真實性可疑之卷附協議書，遽認被告有上開犯行，且
      被告縱有此部分犯行，聲請人既係共犯，而非此等犯罪之
      被害人，自非告訴人，允無再議甚或聲請交付審判之權；
      又聲請意旨雖另認被告有背信、侵占犯行云云，惟查，聲
      請人就此部分犯罪嫌疑所為指訴，既未經臺灣臺北地方法
      院檢察署檢察官97年度偵續字第459號不起訴處分書及臺
      灣高等法院檢察署98年度上聲議字第3442號處分書敘及，
      業經本院核閱上開不起訴書及處分書屬實，則此部分既未
      經檢察官為不起訴處分及駁回再議之處分，自非本院得以
      審酌是否應交付審判之對象，末此敘明。
五、綜上所述，原處分認被告詐欺之犯罪嫌疑不足，因而為駁回
    再議之處分，核屬適當，聲請人對於駁回再議之處分漫加指
    摘，求予審判，非有理由，應予駁回。
據上論斷，應依刑事訴訟法第258條之3第2項前段，裁定如主文
。
中    華    民    國    98    年    7    月     9     日
                  刑事第六庭  審判長 法  官  張永宏
                                     法  官  林孟皇
                                     法  官  林晏如
以上正本證明與原本無異。
本裁定不得抗告。
                                     書記官  江虹儀
中    華    民    國    98    年    7    月    13     日


司法院資訊處製作；財團法人民間司法改革基金會備份。
